【裁判字號】    99,訴,1018
【裁判日期】    990820
【裁判案由】    損害賠償
【裁判全文】
臺灣臺中地方法院民事判決  99年度訴字第1018號
原      告  翁宇臻即翁阿滿）.
被      告  乙○○    國民
            丁○○    國民
            甲○○    國民
兼共    同
訴訟代理人  丙○○    國民
上當事人間請求損害賠償事件，本院於民國99年8月5日言詞辯論
終結，判決如下：
    主      文
原告之訴及假執行之聲請均駁回。
訴訟費用由原告負擔。
    事實及理由
一、原告主張：被告之被繼承人賴張來春前曾以原告及訴外人賴
    俊勝、巨鈦汽車有限公司（下稱巨鈦公司）為被告，起訴請
    求伊等三人返還房屋及給付相當於租金之損害金（案號：本
    院93年度訴字第1937號），嗣雙方達成訴訟上和解，由原告
    自民國94年1月1日起至98年12月31日止續租賴張來春之土地
    5年，原告與訴外人賴俊勝、巨鈦公司並應按月於每月15日
    連帶給付賴張來春租金新台幣（下同）32,500元。原告並基
    此和解條件，每半年即預先開立支票6張交付被告等人。嗣
    因被告丙○○之妻李芳足依往例至訴外人巨鈦公司承租之廠
    房處收取租金時，與原告因故發生不快，被告等人心存不甘
    ，除寄發存證信函表明要原告依約給付租金外，又片面表示
    終止契約，使原告無所適從，不知該匯款還是終止租賃契約
    。乃被告明知原告有能力清償前開租金，斷無積欠租金之可
    能，竟故意不依雙方早自82年起之慣例，亦即至原告租賃處
    收取租金之約定，而基於羞辱原告之故意，持上開和解筆錄
    為執行名義，主張其執行債權金額為162,500元，而聲請法
    院以98年度司執字第63481號給付租金執行事件核發執行命
    令，分別扣押原告任職新光人壽保險股份有限公司（下稱新
    光人壽公司）台中分公司之薪資債權，及原告對訴外人安捷
    吊車有限公司（下稱安捷公司）之租金債權，暨原告對台灣
    新光商業銀行股份有限公司向上分公司（下簡稱新光商銀）
    之存款債權，並由本院囑託台灣台北地方法院（下稱台北地
    院）執行原告對訴外人台灣新光保險經紀人股份有限公司（
    下稱新光保險經紀人公司）之薪資債權。然因雙方早自82年
    起即約定由被告等人至訴外人巨鈦公司處收取租金，屬民法
    之「往取債務」、故倘非被告等人不再至約定處收取租金，
    違反受領義務而致遲延，原告本願支付租金。惟被告明知原
    告之財力斷無積欠租金之可能，亦無須藉由法院強制執行程
    序取償之必要，竟不依往例前來收取租金，故意經由強制執
    行程序扣押原告上開財產，使原告任職之保險公司懷疑原告
    之財務有問題，顯見係以損害原告，使原告難堪及使原告名
    譽、信用受損為主要目的，其權利之行使有違誠信原則，並
    有權利濫用情形，顯不法侵害原告之名譽及信用。又原告於
    前揭強制執行程序繳付所欠租金後，尚有98年12月最後一筆
    租金32, 500元未給付，被告早於前揭強制執行程序即知悉
    原告銀行帳戶中有足夠之現金存款可資清償及執行，卻仍濫
    用權利，分別於99年3月22日及同年月30日再度強制執行扣
    押原告任職於新光人壽公司台中分公司及新光保險經紀人公
    司之薪資債權，後者甚至還故意浮報債權金額為469,597元
    ，再度嚴重羞辱原告，被告此等濫權之行為，已危及原告之
    工作權。玆被告對於數量甚少之租金，竟不依往例取償，反
    而濫用司法程序，以強制執行原告財產之方式，並捨不動產
    或重大動產標的不執行，數度查封原告之薪資債權，其目的
    並非為取得租金，而是以毀損原告之名譽、信用為目的，使
    原告就職之公司、客戶、朋友及契約相對人等對原告產生不
    信任，被告顯然共同不法侵害原告之名譽、信用，則依民法
    第148條及第185條第1項前段之規定，自應連帶賠償原告精
    神上所受之損害52萬元，爰依法提起本件訴訟。並聲明：（
    1 ）被告應連帶給付原告52萬元，及自起訴狀繕本送達被告
    時起至清償日止，按週年利率百分之5計算之利息；（2）願
    供擔保，請准宣告假執行。
二、被告則以：原告前曾於98年12月14日起訴請求被告賠償精神
    慰撫金36萬元，並經本院簡易庭於99年3月1日以99年度中簡
    字第43號判決駁回原告之訴確定。乃原告竟又再以同一理由
    提起本件訴訟，實浪費司法資源，而不應同案兩訴。且原告
    指摘被告浮報強制執行金額為469,597元部分，實係台北地
    院人員不慎誤植所致，被告發現後已主動請求更正，台北地
    院亦已發函更正，豈有嚴重羞辱原告情形？本件原告既未依
    本院93年度訴字第1937號返還房屋等事件之和解筆錄，按期
    給付租金，則被告聲請法院強制執行，以維自身權益，即非
    原告所得左右等語，資為抗辯。並聲明：（1）原告之訴及
    假執行之聲請均駁回；（2）如受不利判決，願供擔保，請
    准宣告免為假執行。
三、查被告之被繼承人賴張來春前曾訴請原告、訴外人賴俊勝及
    巨鈦公司返還房屋及給付相當於租金之損害金，雙方並於該
    事件審理時成立訴訟上和解，其和解內容略謂：原告及訴外
    人賴俊勝、巨鈦公司同意自94年1月1日起至98年12月31日止
    ，按月於每月15日連帶給付原告32,500元。嗣賴張來春於95
    年3月6日死亡，被告為其繼承人，遂持該和解筆錄為執行名
    義，主張原告與訴外人賴俊勝、巨鈦公司尚積欠98年7月起
    至同年11月份間之相當於租金之損害金共162,500元（計算
    方式：32,500×5＝162,500）未給付，而聲請強制執行查封
    原告任職於新光保險經紀人公司及新光人壽公司台中分公司
    之薪資債權，原告對訴外人安捷公司之租金債權暨原告對新
    光商銀之存款債權。嗣因原告就98年12月份之相當於租金之
    損害金32,500元亦未給付，故被告遂再聲請本院以99年度執
    字第17520號執行事件就原告對新光保險經紀人公司及新光
    人壽公司台中分公司之薪資債權實施強制執行等事實，為兩
    造所不爭執，並經本院調取93年度訴字第1937號返還房屋民
    事事件及98年度司執字第63481號給付租金強制執行事件卷
    宗查閱無誤，復有原告提出之和解筆錄、本院99年3月22 日
    中院彥民執99司執冬字第17520號執行命令及台北地院99 年
    3月30日北院隆99司執助木字第1618號執行命令附卷可稽，
    自堪信為真實。
四、惟原告主張被告明知其具清償能力，竟故意以損害原告為目
    的，持本院93年度訴字第1937號和解筆錄為執行名義，聲請
    法院強制執行原告之財產，其行使權利違反誠信原則，並有
    權利濫用情形，而共同不法侵害原告之名譽及信用，依法應
    連帶賠償原告精神上所受損害52萬元等情，則為被告所否認
    ，並以前揭情詞置辯。是本件兩造爭執之重點，顯在於：（
    1）原告提起本件訴訟，有無違反一事不再理情形？（2）被
    告有無故意不法侵害原告名譽及信用情事？經查：
（一）原告提起本件訴訟，有無違反一事不再理情形？
      按為訴訟標的之法律關係，於確定之終局判決中已經裁判
      者，就該法律關係即有既判力；又當事人對於曾經確定判
      決之訴訟標的更行起訴，即係欠缺訴訟要件，應認其訴為
      不合法，最高法院分別著有30年上字第8號判例及19年上
      字第263號判例參照。復按，按訴訟標的，乃原告為確定
      其私權之請求，或所主張或否認之法律關係是否存在，欲
      法院對之加以審判之對象。而為法院審判對象之法律關係
      ，應為具體特定之權利義務關係，而非抽象之法律關係，
      即原告起訴以何種法律關係為訴訟標的，應依原告起訴主
      張之原因事實定之，原告前後主張之原因事實不同，其為
      訴訟標的之法律關係自亦不同，即非同一事件。查原告前
      曾主張本件被告之一丙○○明知原告有清償能力，竟故意
      不向其收取所欠98年7月至同年11月之租金合計162,500元
      ，而執93年度訴字第1937號和解筆錄為執行名義，聲請本
      院民事執行處以98年度執字第63481號給付租金執行事件
      ，就原告對第三人新光人壽公司台中分公司及新光保險經
      紀人公司之薪資債權、對訴外人安捷公司之租金債權，及
      對新光商銀之存款債權為強制執行，故意不法侵害其名譽
      及信用，使其名譽、信用受損，因依侵權行為法律關係，
      起訴請求被告丙○○賠償精神慰撫金36萬元及加給法定遲
      延利息，並經本院於99年3月1日以被告丙○○所為並不構
      成侵權行為為理由，判決駁回原告之訴確定等情，業據本
      院調取該民事卷宗查閱無誤，並有該民事判決影本附卷可
      考。而原告於本件訴訟所主張者，除前揭原因事實（下稱
      前者事實）外，並含括原告另主張其因尚積欠98年12月份
      租金32,500元未給付，被告丙○○及其餘被告明知原告資
      力足以清償，竟復以上開和解筆錄為執行名義，另聲請本
      院以99年度執字第17520號執行事件，就原告對新光人壽
      公司及新光保險經紀人公司之薪資債權為強制執行，故意
      不法侵害其名譽及信用，而依侵權行為法律關係，請求被
      告丙○○及其餘被告連帶賠償原告精神上所受之損害之此
      部分原因事實（下稱後者事實），足見前者事實與後者事
      實之訴訟標的法律關係並非同一，原告對被告丙○○所主
      張之前者事實，其訴訟標的法律關係既於前案即本院99年
      度中簡字第43號事件之確定之終局判決中經裁判，就該法
      律關係即有既判力，乃原告對此曾經確定判決之訴訟標的
      復對被告丙○○更行起訴，則此部分訴訟即欠缺訴訟要件
      ，應認原告對被告丙○○此部分之訴為不合法。至原告對
      被告丙○○於本件訴訟所主張之後者事實，及對其餘被告
      乙○○、丁○○、甲○○部分之訴訟，則與前案訴訟無涉
      ，而無一事不再理之問題，是本院即應此等部分之訴訟，
      為實體之審理。是被告抗辯原告就同一事件更行起訴，有
      同案兩訴之違法云云，尚無可採。
（二）被告有無故意不法侵害原告名譽及信用情事？
 （1）按侵權行為所發生之損害賠償請求權，以有故意或過失不
      法侵害他人權利為其成立要件，若其行為並無故意或過失
      ，即無賠償之可言；復按，民法第148條係規定行使權利
      ，不得以損害他人為主要目的，若當事人行使權利，雖足
      使他人喪失利益，茍非以損害他人為主要目的，即不在該
      條所定範圍之內，最高法院分別著有54年臺上字第1523號
      判例及45年台上字第105號判例可資參照。查原告、訴外
      人賴俊勝、巨鈦公司與被告之被繼承人賴張來春前於本院
      93年度訴字第1937號返還房屋事件審理時，既曾於94年8
      月2日達成訴訟上和解，同意自94年1月1日起至98年12月
      31日止，按月於每月15日連帶給付賴張來春32,500元，且
      原告復自承其因此每半年預先交付面額均為32,500元之支
      票6紙，有各該和解筆錄及支票附卷可稽，則原告與訴外
      人賴俊勝、巨鈦公司依法即應按期如數支付上開款項予賴
      張來春。嗣因賴張來春於95年3月6日死亡，故其財產上之
      一切權利義務依法即由其子女即被告繼承。乃原告、訴外
      人賴俊勝及巨鈦公司竟自97年7月起即未按期於每月15日
      給付租金32,500元，被告即於98年8月20日以台中英才郵
      局第1794號存證信函催告原告、訴外人賴俊勝及巨鈦公司
      於函到5日內將應給付之租金款項匯入被告丙○○在漢口
      郵局所開設之帳戶內，有該存證信函附卷可稽。惟原告、
      訴外人賴俊勝及巨鈦公司仍不為給付，故被告等人即持上
      開和解筆錄為執行名義，主張原告、訴外人賴俊勝及巨鈦
      公司積欠98年7月至同年11月共5個月之租金162,500元（
      計算方式：32,500×5＝162,500），而於98年12月1日聲
      請本院以98年度執字第63481號給付租金執行事件就原告
      對訴外人新光保險經紀人公司及新光人壽公司台中分公司
      之薪資債權，原告對訴外人安捷公司之租金債權，暨原告
      對新光商銀之存款債權實施強制執行，核發扣押命令。嗣
      因原告復積欠98年12月之租金32,500元未給付、故被告即
      再持前揭和解筆錄，另行聲請本院以99年度執字第17520
      號執行事件強制執行原告對訴外人新光保險經紀人公司及
      新光人壽公司台中分公司之薪資債權、是核被告先後二次
      聲請法院對原告之財產實施強制執行之行為，無非係為確
      保其債權得以滿足受償為目的，而為行使其債權之正當方
      法，乃屬權利之正當行使，尚難謂其主觀上有故意藉由法
      院之強制執行程序以為羞辱原告之方法。縱原告因該等強
      制執行行為，致第三人對其債信有所質疑，而對其名譽及
      信用有所影響，然被告所為既為保障其債權得以滿足受償
      之正當方法，自非權利濫用，更無構成侵權行為之可言。
 （2）又原告固另主張被告欲執行債務人之財產，依常理均會先
      對訴外人巨鈦公司或其負責人賴俊勝之財產為執行，乃被
      告竟捨此不為，逕對原告之薪資債權、存款及對安捷公司
      之租金債權實施強制執行，顯見被告係以損害原告，讓原
      告難堪及毀損原告之名譽、信用為主要目的云云。惟按，
      連帶債務之債權人，得對於債務人中之一人或數人或其全
      體，同時或先後請求全部或一部之給付，此在民法第273
      條第1項定有明文。故確定判決如就同一債務命數債務人
      連帶履行者，債權人得專對債務人中之一人，聲請為全部
      給付之執行，業經最高法院23年抗字第572號判例闡釋甚
      明。查原告、訴外人賴俊勝及巨鈦公司依前揭和解筆錄既
      對被告之租金債務負連帶責任，則被告就此一債務僅聲請
      法院專對原告之財產為強制執行，揆諸上開判例意旨，自
      為法之所許，尚難執此認為被告係以不法侵害原告之名譽
      、信用為主要目的，始專對原告之財產為全部給付之執行
      。是原告此之主張，自亦難憑採。
五、綜上所述，原告主張被告明知其具清償能力，故意藉由法院
    強制執行程序，共同不法侵害其名譽及信用，應賠償其精神
    上所受之損害等情，既難採信。從而，原告本於侵權行為法
    律關係，請求被告連帶給付原告52萬元，及自起訴狀繕本送
    達被告時起至清償日止，按週年利率百分之5計算之利息，
    為無理由，應予駁回。
六、原告之訴既經駁回，其假執行之聲請亦失所依據，應併予駁
    回。
七、本件事證已臻明確，兩造其餘主張及舉證，與本件判決結果
    尚不生影響，爰不逐一贅敘，併此敘明。
八、據上論結，本件原告之訴一部不合法，一部無理由，依民事
    訴訟法第78條判決如主文。
中    華    民    國    99    年    8    月    20    日
                  民事第二庭    法  官  吳美蒼
正本係照原本作成。
如對本判決上訴，須於判決送達後20日內向本院提出上訴狀。如
委任律師提起上訴者，應一併繳納上訴審裁判費。
中    華    民    國    99    年    8    月    20    日
                                書記官

司法院資訊處製作；財團法人民間司法改革基金會備份。
